臺灣高等法院高雄分院刑事判決　　　　 94年度上訴字第840號
上　訴　人　甲○○
即　被　告
選任辯護人　徐豐益　律師
上列上訴人因違反毒品危害防制條例案件，不服臺灣高雄地方法
院94年度訴字第753 號中華民國94年5月12日第一審判決（起訴
案號：臺灣高雄地方法院檢察署94年度偵字第3432號、第3687號
），提起上訴，本院判決如下：
     主  文
上訴駁回。
    事  實
一、甲○○於民國93年12月13日自高雄小港國際機場搭乘飛機，
    前往香港再轉往大陸地區廣東省東莞市工作，嗣於94年1 月
    29日15時許，以每公克人民幣420 元之代價，在當地向真實
    姓名年籍不詳，綽號「阿郎」（起訴書誤載為「阿朗」）之
    大陸籍成年男子，購買淨重80公克之第一級毒品海洛因供己
    施用，並在當地以將海洛因摻入香菸內點燃吸用之方式施用
    。其後甲○○預定返回臺灣，因上開海洛因尚未施用耗盡，
    若攜帶回國即可在臺施用，乃明知海洛因業經我國公告列為
    毒品危害防制條例第2 條第2 項第1 款之第一級毒品，不得
    非法持有或運輸，且海洛因亦經行政院依法公告為管制進出
    口之物品，不得私運進口，仍基於運輸第一級毒品海洛因及
    私運該管制物品進口之犯意，先將其在東莞市購買之1 雙鞋
    子（休閒鞋）左右鞋跟部分挖空，再將上開剩餘之海洛因分
    成2 包，各以夾鏈袋包裝後，置入前開鞋跟挖空部分，而於
    94 年1月31日穿著上開鞋子，自東莞市前往香港，再自香港
    搭乘中華航空公司編號CI626 號班機返臺。嗣於同日17時許
    入境高雄小港國際機場時，為行政院海巡署南部地區巡防局
    高雄市機動查緝隊（下稱高雄市機動查緝隊）及高雄縣政府
    警察局刑警大隊人員會同海關人員當場查獲，並從甲○○穿
    著之鞋子左右鞋墊下各取出海洛因1 包（2 包合計淨重77.8
    6 公克，純度68.81%，純質淨重53.58 公克，包裝重2.05公
    克）。
二、案經高雄市機動查緝隊及高雄縣政府警察局移請臺灣高雄地
    方法院檢察署檢察官偵查起訴。
    理  由
一、訊據上訴人即被告甲○○固不諱言於廣東省東莞市購買海洛
    因，且因施用未盡而將海洛因夾帶返臺，嗣於上開時、地為
    警查獲，並扣得前揭海洛因2 包、鞋子1 雙等物之事實，惟
    矢口否認有何運輸第一級毒品海洛因或私運進口之犯行，辯
    稱：我只是將海洛因帶回臺灣供己施用，沒有運輸或走私的
    意思，不知道帶進毒品這麼嚴重云云；辯護意旨另以：被告
    是為了供己施用才將海洛因帶回臺灣，且攜帶的海洛因數量
    不大，本件犯行對社會危害不大，以懲治走私條例之規定論
    罪科刑即已足夠，是否構成運輸第一級毒品罪尚待斟酌云云
    。經查：
（一）被告於93年12月13日搭乘飛機離臺，於94年1 月29日15時
      許在大陸地區廣東省東莞市向「阿郎」購買海洛因80公克
      ，在施用部分海洛因後，復於同年月31日，以如事實欄所
      示方式夾帶海洛因2 包（合計淨重77.86 公克，包裝重
      2.05公克）自香港搭乘飛機返臺，嗣於同日17時許入境高
      雄小港國際機場時，為高雄市機動查緝隊及高雄縣政府警
      察局刑警大隊人員會同海關人員當場查獲之事實，業據被
      告供承不諱，並有入出境查詢結果資料1 紙、查獲照片2
      張附卷及海洛因2 包（合計淨重77.86 公克，純度68.81%
      ，純質淨重53.58 公克，包裝重2.05公克）、鞋子1 雙扣
      案可稽，且前開扣案之海洛因經送鑑定結果，確屬第一級
      毒品海洛因無訛，亦有法務部調查局94年3 月16日調科壹
      字第220019397 號鑑定通知書1 紙在卷可資佐證，足認被
      告確有攜帶第一級毒品海洛因入境。又被告攜帶入境之海
      洛因數量（淨重）為77.86 公克，尚非鉅大，且其於94年
      1 月31日15時許經警查獲前，確有施用海洛因之行為，業
      據被告所自承，復有高雄市立凱旋醫院出具之濫用藥物尿
      液檢驗報告1 份在卷可稽，堪認屬實，是被告所辯運輸本
      件毒品係供己在臺施用等語，尚屬可採。
（二）按所謂「運輸」毒品，不以國外輸入國內或國內輸出國外
      為限，其在國內運輸者亦屬之；零星夾帶或短途持送得斟
      酌實際情形依持有煙毒罪論科（司法院36年院解字第3541
      號解釋意旨參照），又「院解字第3541號解釋係指無運輸
      或販賣之意圖單純持有煙毒者而言，並非謂凡零星夾帶或
      短途持送煙毒者，不問其犯意如何概論以持有煙毒之罪」
      （司法院37年院解字第3853號解釋意旨參照），故所謂「
      運輸」，係指本於運輸意思而搬運輸送而言，倘其有此意
      圖者，一有搬運輸送之行為犯罪即已成立；本件被告自大
      陸輾轉由香港搭乘飛機回臺，其攜帶之海洛因數量非少，
      且又刻意將之藏放在鞋底，顯見被告確有避免為警察、海
      關人員查緝而刻意將海洛因搬運入境之意圖，已至為灼然
      ；況自國外運輸毒品入境被警察、海關人員查獲，係屬重
      罪，迭經報章媒體屢為報導，被告若真不知其嚴重性，豈
      有刻意將海洛因藏於鞋底之理，故被告所辯並無運輸（私
      運）海洛因之犯意，不知攜帶海洛因回臺的嚴重性云云，
      及辯護意旨指稱被告應不構成運輸第一級毒品罪云云，均
      無足取。
（三）又所謂運輸並不以為他人轉運輸送為必要，即為自己轉運
      輸送者亦包括在內（最高法院92年度台上字第5399號判決
      意旨參照）。準此，為自己施用之目的，未經許可自國外
      攜帶毒品入境，其既有私自運輸之犯意，自非單純之持有
      毒品，是被告運輸上開海洛因回臺之目的雖係供自己施用
      而為自己運輸，惟揆諸上開判決意旨，其行為既已合於運
      輸毒品之構成要件，自不因係為自己運輸，而影響其運輸
      毒品罪責之成立。
（四）綜上以觀，足證被告確係基於運輸（私運）第一級毒品海
      洛因之犯意，夾帶第一級毒品海洛因私運返臺甚明，被告
      上揭所辯委無足取，本件事證明確，被告犯行應堪認定。
二、查海洛因係屬毒品危害防制條例第2 條第2 項第1 款之第一
    級毒品，亦屬行政院依據懲治走私條例第2 條第4 項所頒訂
    「懲治走私條例公告管制物品項目及其數額」之公告甲項第
    4 款所列之管制進出口物品，不限其數額，均不得私運進出
    口；又自大陸地區私運物品進入臺灣地區，或自臺灣地區私
    運物品前往大陸地區者，以私運物品進口、出口論，適用懲
    治走私條例規定處斷，懲治走私條例第12條定有明文。是核
    被告所為，係犯毒品危害防制條例第4 條第1 項之運輸第一
    級毒品罪及懲治走私條例第12條、第2 條第1 項準私運管制
    物品進口罪。被告持有第一級毒品海洛因後，復進而運輸，
    其持有之低度行為應為運輸之高度行為所吸收，不另論其持
    有第一級毒品罪。被告以1 行為觸犯上開2 罪名，為想像競
    合犯，依刑法第55條之規定，應從較重之毒品危害防制條例
    第4 條第1 項運輸第一級毒品罪處斷。被告上開所犯運輸第
    一級毒品罪之法定本刑為死刑或無期徒刑，惟念其並無前科
    ，有臺灣高等法院被告前案紀錄表1 份在卷可按，且其犯罪
    動機僅係供己施用，與藉由運輸毒品獲取暴利之毒販相較，
    犯罪情節較屬輕微，且斟酌被告所購買運輸之海洛因數量尚
    非至鉅，而在搭機返國時，甫於通關入境時即遭查獲，海洛
    因尚未流入市面，對社會之危害性已即時獲阻，其因一時失
    慮致罹重典，犯罪情狀在客觀上可引起一般人同情，尚可憫
    恕，倘科以法定最輕本刑之無期徒刑，猶嫌情輕法重，爰依
    刑法第59條之規定，酌量減輕其刑。
三、原審因而適用毒品危害防制條例第4 條第1 項、第18條第1
    項前段、第19條第1 項，懲治走私條例第2 條第1 項、第11
    條、第12條，刑法第11條、第55條、第59條、第37條第2 項
    之規定，並審酌被告自大陸地區運輸第一級毒品海洛因返臺
    ，數量（淨重）為77.86 公克（純度68.81%，純質淨重
    53.58 公克，包裝重2.05公克），對社會仍有潛在之危險性
    ，倘未予嚴厲規範，影響所及，易使海洛因自境外輸入國內
    ，而使毒品充斥於社會，如此一來，則非僅多數個人之生命
    、身體將受侵害，社會、國家之法益亦不能免，危害之鉅，
    當非個人一己之生命、身體法益所可比擬，是被告所為自應
    受有相當程度之刑事非難；惟考量被告並無前科，且本件所
    運輸之海洛因數量非鉅，又已為警查獲，尚未流入市面造成
    實害，而被告犯後雖未完全坦承犯行，但已供承大部分犯罪
    事實，犯後態度尚可等一切情狀，量處有期徒刑10年，又依
    被告所犯運輸第一級毒品罪之性質，認有褫奪公權之必要，
    爰依刑法第37條第2 項規定，併予宣告褫奪公權6 年；扣案
    之海洛因2 包（合計淨重77.86 公克，純度68.81%，純質淨
    重53.58 公克，包裝重2.05公克）均屬第一級毒品，而包裝
    海洛因之夾鏈袋與海洛因無法完全析離，均應依毒品危害防
    制條例第18條第1 項前段之規定沒收銷燬之，至鑑驗耗損之
    海洛因既已滅失，自無庸另宣告沒收銷燬。另扣案之鞋子1
    雙，為被告所有且供運輸本件海洛因之用，已據被告供承在
    卷，應依同條例第19條第1 項規定沒收之，又該雙鞋子業已
    扣案，並無不能沒收之情形，爰不另行宣告如全部或一部不
    能沒收時，追徵其價額；其認事用法，均無不合，量刑亦屬
    適當，被告上訴意旨，以原審量刑過重，指摘原判決不當，
    為無理由，應予駁回。
據上論斷，應依刑事訴訟法第368條，判決如主文。
本案經檢察官沈紹嘉到庭執行職務。
中　　華　　民　　國　　94　　年　　9 　　月　　20　　日
                  刑事第七庭    審判長法  官  莊飛宗
                                      法  官  黃三友
                                      法  官  黃憲文
以上正本證明與原本無異。
如不服本判決應於收受本判決後10日內向本院提出上訴書狀，其
未敘述上訴理由者，並得於提起上訴後10日內向本院補提理由書
狀（均須按他造當事人之人數附繕本）「切勿逕送上級法院」。
中　　華　　民　　國　　94　　年　　9 　　月　　21　　日
　　　　　　　　　　　　　　　　　　　書記官  葉淑華
附錄本判決論罪科刑法條：
毒品危害防制條例第4條第1項
製造、運輸、販賣第一級毒品者，處死刑或無期徒刑；處無期徒
刑者，得併科新臺幣1,000萬元以下罰金。
懲治走私條例第2條第1項
私運管制物品進口、出口逾公告數額者，處7 年以下有期徒刑，
得併科新臺幣300萬元以下罰金。
